【裁判字號】    95,基小,902
【裁判日期】    950728
【裁判案由】    損害賠償
【裁判全文】
臺灣基隆地方法院基隆簡易庭小額民事判決
原      告  明台產物保險股份有限公司
法定代理人  乙○○
訴訟代理人  甲○○
被      告  丁○○
上當事人間請求損害賠償事件，本院判決如下：
    主    文
被告應給付原告新臺幣肆萬伍仟肆佰貳拾壹元，及自民國九十五
年四月二十九日起至清償日止，按週年利率百分之五計算之利息
。
原告其餘之訴駁回。
訴訟費用新臺幣壹仟元由被告負擔新臺幣捌佰拾柒元，餘由原
告負擔。
本判決於原告勝訴部分，得假執行。
    事實摘要
原告起訴主張：原告承保訴外人王德馨所有車牌號碼三０一五—
ＥＦ號自用小客車（下稱系爭車輛）車體損失險。系爭車輛於民
國九十四年十月十八日下午九時二十分許，由訴外人王德馨同意
使用之訴外人丙○○駕駛，行經基隆市○○路口時，竟遭被告駕
駛車牌號碼ＬＮ—六五０三號自用小客車因未注意行車時後車與
前車應保持可以隨時煞停之距離，致不慎撞擊系爭車輛，造成系
爭車輛毀損，經送修復，計支出費用新臺幣（下同）五萬四千二
百四十三元，其中工資二萬二千三百六十七元、零件三萬一千八
百七十六元，原告既已依約賠付完畢，自得代位取得對被告之損
害賠償請求權。爰依代位及侵權行為之法律關係請求被告給付五
萬四千二百四十三元及自起訴狀繕本送達翌日即九十五年四月二
十九日起至清償日止按週年利率百分之五計算之利息。被告對於
其於九十四年十月十八日下午九時二十分許，駕駛前揭車號自用
小客車，在基隆市○○路口，因其駕駛過失而碰撞系爭車輛毀損
之情並不爭執；惟以：本件車禍事故發生後，其已與訴外人丙○
○以七千元達成和解，並已將七千元交付訴外人丙○○，其餘損
失各自負責，故原告不得再對被告請求賠償系爭車輛之修理費用
等語資為抗辯，並提出兩造不爭之和解書一紙為證。
    理由要領
一、原告主張：原告承保之系爭車輛於九十四年十月十八日下午
    九時二十分許，由訴外人丙○○駕駛，行經基隆市○○路口
    時，竟遭被告駕駛前揭車號自用小客車因疏未注意保持後車
    與前車之適當距離不慎撞擊，造成系爭車輛毀損之事實，業
    據其提出王德馨行車執照、丙○○駕駛執照、系爭車輛保險
    單、估價單、統一發票、車損照片及汽車險賠款收據暨同意
    書等件為證，被告固不否認其於前揭時、地因駕駛過失與原
    告所承保之系爭車輛發生擦撞事故，惟以其已與駕駛前揭車
    號自用小客車之丙○○達成和解等語置辯，並提出兩造不爭
    之和解書為證。經查：
(一)被告與訴外人丙○○所簽立之和解書並無從拘束原告：被告
    雖抗辯稱就本件交通事故，已與訴外人丙○○達成和解云云
    。然按和解者，謂當事人約定，互相讓步，以終止爭執或防
    止爭執發生之契約，民法第七百三十六條固定有明文，惟和
    解契約乃債權契約，祗具拘束和解契約當事人之效力，而無
    對世之效力，換言之，亦即無從拘束非和解契約之當事人。
    又觀諸卷附被告所提出之和解書所載，和解契約之當事人為
    訴外人丙○○與被告，並非系爭車輛所有權人王德馨，且證
    人丙○○於本院審理時證稱：「 (車主是否有同意你可以在
    車子發生事故時代車主和解？)我跟被告和解時沒有跟車主
    說，是這幾天保險公司打電話給她，她才知道，我拿七千元
    的事情她也不知道」等語，亦足認訴外人王德馨未事前概括
    授權訴外人丙○○就系爭車輛毀損部分與被告和解，事後亦
    未同意，揆諸前揭說明，該和解契書僅得用以拘束訴外人丙
    ○○與被告間，並不及於其他非和解契約之當事人。而系爭
    車輛既為訴外人王德馨所有，此亦為被告所不爭執，是被告
    以其已與訴外人丙○○達成和解為由，拒絕賠償損害，顯然
    不足採；至被告誤認訴外人丙○○為車主，出於錯誤而與訴
    外人丙○○和解，則屬另事，被告應另循民事途徑以主張其
    權利，併此敘明。
(二)按因故意或過失，不法侵害他人之權利者，負損害賠償責任
    ，民法第一百八十四條定有明文。本件被告駕車疏未注意保
    持後車與前車之適當距離，違規撞擊原告所承保之系爭車輛
    ，被告之駕駛行為顯有過失，且被告之過失與原告所承保之
    系爭車輛所受之損害有因果關係，原告主張被告應負侵權行
    為損害賠償責任，洵屬有據。
(三)按不法毀損他人之物者，被害人得請求賠償其物因毀損所減
    少之價額，且得以修復費用為估定之標準，但以必要者為限
    ，例如：修理材料以新品換舊品，應予折舊 (最高法院七十
    七年度第九次民事庭會議決議意旨參照)。被告因過失不法
    侵害訴外人王德馨之權利，已如前述，依法即應負損害賠償
    責任。而系爭車輛係以五萬四千二百四十三元修復，其中零
    件為三萬一千八百七十六元，工資為二萬二千三百六十七元
    ，又本件系爭車輛之修理既以新零件更換破損之舊零件，則
    原告以修理費作為損害賠償之依據時，自應將零件折舊部分
    予以扣除。依行政院所頒固定資產耐用年數表及固定資產折
    舊率之規定，小客車之耐用年數為五年，依定率遞減法每年
    折舊千分之三六九，再參酌「營利事業所得稅結算申報查核
    準則」第九十五條第八項之規定，固定資產提列折舊採用定
    律遞減法者，以一年為計算單位，其使用期間未滿一年者，
    按實際使用之月數相當於全年之比例計算之，不滿一月者，
    以一月計。
    本件系爭車輛自九十四年一月二十八日領照使用至被撞之九
    十四年十月十八日實際使用九月，有行車執照影本一份在卷
    可稽，依使用九月計算零件折舊，其更換零件部分之折舊額
    應為八千八百二十二元〔計算式（元以下四捨五入）：
    31,876 ×0.369×9／12＝8,82 2〕，扣除折舊額後，本件
    系爭車輛之修理費用其中零件費用為二萬三千零五十四元（
    31,876－8,822＝23,054），另工資二萬二千三百六十七元
    ，共計四萬五千四百二十一元。
二、按被保險人因保險人應負保險責任之損失發生，而對於第三
    人有損失賠償請求權者，保險人得於給付賠償金額後，代位
    行使被保險人對於第三人之請求權；但其所請求之數額，以
    不逾賠償金額為限，保險法第五十三條第一項定有明文。本
    件訴外人王德馨對被告有損害賠償請求權，如前所述，又訴
    外人王德馨係原告之被保險人，且原告已給付保險金額，有
    統一發票及汽車險賠款收據暨同意書等為證，揆諸前揭說明
    ，原告自得代位訴外人王德馨對被告之損害賠償請求權。從
    而，原告請求被告給付修復費用四萬五千四百二十一元及自
    起訴狀繕本送達翌日起即九十五年四月二十九日起至清償日
    止，按週年利率百分之五計算之利息，為有理由，應予准許
    ，逾此部分之請求，則於法無據，應予駁回。
三、本件訴訟標的金額在新臺幣十萬元以下，依民事訴訟法第四
    百三十六條之二十規定，爰就原告勝訴部分依職權宣告假執
    行。
四、本件訴訟費用額一千元，依民事訴訟法第七十九條之規定，
    應由原告負擔八百三十七元，餘由原告負擔。
中    華    民    國    95    年    7     月    28    日
                  基隆簡易庭法  官  徐世禎
以上正本係照原本作成。
對於本件判決如有不服，應於收受送達後20日內向本院提出上訴
書狀，上訴於本院合議庭，並按他造當事人之人數附具繕本。
當事人之上訴，非以判決違背法令為理由不得為之，上訴狀應記
載上訴理由，表明下列各款事項：
(一)原判決所違背之法令及其具體內容。
(二)依訴訟資料可認為原判決有違背法令之具體事實。
中    華    民    國    95    年    7     月    28    日
                            書記官  賴敏慧


司法院資訊處製作；財團法人民間司法改革基金會備份。
